臺灣高等法院刑事判決　　　　　　 95年度上更(二)字第275號
上　訴　人　臺灣士林地方法院檢察署檢察官
被　　　告　丙○○
選任辯護人　甲○○律師
上列上訴人因被告違反毒品危害防制條例案件，不服臺灣士林地
方法院88年度訴字第563號，中華民國89年3月7日第一審判決（
起訴案號：臺灣士林地方法院檢察署88年度偵字第1666號），提
起上訴，判決後經最高法院第二次發回更審，本院判決如下：
    主  文
原判決關於丙○○部分撤銷。
丙○○轉讓第二級毒品，處有期徒刑陸月，如易科罰金，以銀元
參佰元即新台幣玖佰元折算壹日。
扣案之安非他命壹包（驗餘淨重零點柒玖肆公克）沒收銷燬之。
    事  實
一、丙○○前因施用第二級毒品安非他命，經臺灣板橋地方法院
    八十七年毒聲字第六六三號裁定觀察、勒戒。其明知安非他
    命係毒品危害防制條例第二條第二項第二款所定之第二級毒
    品，不得販賣、轉讓、持有，因其友乙○○（業經判決無罪
    確定）經濟較差，又有施用第二級毒品安非他命之需要，乃
    於民國（下同）八十八年一月二十六日（起訴書誤為十六日
    ）以電話與丙○○取得聯絡，欲以每包新臺幣（下同）三千
    元之代價，向丙○○購買安非他命一包，並約定價金三千元
    後付，經丙○○應允後，嗣於同日晚間十一時四十分許，丙
    ○○即以原先以三千元之代價購入供自己施用之安非他命一
    包（顆粒淨重○．八一二六公克，驗餘淨重○．七九四公克
    ）在臺北市○○區○○街六十三巷附近，轉讓交付予乙○○
    ，乙○○於取得該包安非他命後，將毒品安非他命置放在右
    前褲袋內，旋因行跡可疑，經警盤查而查獲上情，乙○○並
    交出安非他命一包（驗餘淨重○．七九四公克）扣案。
二、案經台北縣警察局三重分局移送台灣士林地方法院檢察署檢
    察官偵查起訴。
    理  由
一、訊據被告丙○○固坦承有於上揭時地交付安非他命一包予乙
    ○○為警查獲等情，但矢口否認有何轉讓第二級毒品之犯行
    ，辯稱：當天係伊買了安非他命，要到乙○○家施用，因吸
    食器在乙○○家，去時伊先將安非他命交給乙○○，並非以
    三千元賣他云云。
二、惟查：
  (一)據被告丙○○於警詢時供承：「乙○○以電話與我連絡，以
    三千元，向我買安非他命，待日後有錢再給我三千元，於八
    十八年一月二十六日二十三時四十分許，在台北市○○街四
    十八號前交易時，被警方查獲。」等語（見偵查卷第八頁反
    面），核與同案共同被告乙○○於警詢時供承：「我以電話
    與丙○○連絡，告知以三千元買安非他命，交易完成後，安
    非他命置於我右前褲袋裡被查獲，由我自行拿出交給警方，
    沒有查到錢的原因，是我告訴丙○○，待日後有錢再還給他
    。」等語相符（見偵查卷第十二頁反面）。而乙○○於檢察
    官初訊時亦供稱：「被查獲的安非他命剛買來。」（見偵查
    卷第三十七頁反面），且被告丙○○於檢察官初訊時亦供稱
    ：「被查獲的安非他命是我以三千元買來的，乙○○問我有
    沒有安非他命，我就以三千元賣這包安非他命。」等語（見
    偵查卷第三十八頁），足見被告之警詢及偵查中初訊所供，
    與乙○○所供相符。其後被告與乙○○二人事後雖否認販賣
    安非他命，乙○○亦否認有購買安非他命後欲轉售永久峰之
    情。惟乙○○於本院前審時供稱：當天是我聯絡丙○○，二
    人要一起吸用，一起出錢買的云云（見本院上訴卷第六一頁
    ），然據被告丙○○於本院上訴審時則供稱：事實上是我用
    三千元買的等語（見本院上訴卷第七八頁），足見乙○○所
    供兩人一起買毒品云云非實。再茍係被告丙○○購買欲至乙
    ○○家吸用，則由丙○○繼續持有，至乙○○家再拿出吸食
    即可，何須先將安非他命交予乙○○？是被告二人嗣後之辯
    解，顯不合理，自以被告二人在警訊及檢察官之初訊所供為
    可採。雖被告辯稱該警詢筆錄之自白係出於非任意性之自白
    云云，惟被告之上開警詢自白，係本於自由意識所供，且員
    警並未囑被告配合至偵查庭作與警詢相同之陳述之情，業據
    證人即警員潘自強到庭證述屬實在卷（見本院上更一卷第31
    頁），雖該警詢錄音帶，經本院函調未著，但可能已經銷燬
    ，有本院95年9 月11日公務電話查詢紀錄表在卷可按，然被
    告該警詢自白核與乙○○警詢所供相符，是被告該警詢自白
    之筆錄難謂無證據能力（參照最高法院九十三年度台上字第
    三三八七號判決意旨），附此敘明。至被告上開警詢自白，
    雖提及交付安非他命之地點係台北市○○區○○街四十八號
    前」，然社中街並無四十八號，有台北市○○街、社子街地
    圖、相片、地籍圖、套繪地圖在卷可稽，且據被告亦自承有
    交付安非他命予乙○○，案發現場為台北市○○區○○街六
    十三巷二十一弄六號前，是本院認被告交付安非他命予乙○
    ○係在台北市○○區○○街六十三巷附近，併此敘明。
  (二)至被告丙○○與乙○○雖於警詢時固曾供承查獲之安非他命
    係被告丙○○以三千元售予乙○○用以轉售永久峰云云，惟
    被告丙○○與乙○○二人於偵查中與證人永久峰當庭對質時
    ，均堅決否認有販賣或轉售營利情事等語（見偵查卷第四十
    三頁以下），即被告丙○○亦堅稱並無販售安非他命予永久
    峰行為，則被告於警、偵訊時所供安非他命係用以轉售永久
    峰部分之自白是否與事實相符，非無疑義。復參諸證人永久
    峰於偵查及本院前審訊問時，均一致供證從未向被告等購買
    安非他命，而係向綽號「小胖」之人購入施用等語（見偵查
    卷第四十四頁、原審卷第四四頁），被告自白轉售安非他命
    予永久峰營利，亦與事實顯不相符，且被告於警詢時均稱乙
    ○○係以三千元購入安非他命，從中抽取少許安非他命後，
    再依原價轉售永久峰獲利，惟渠等二人卻稱為警查獲時，乙
    ○○係帶同永久峰一同前往現場，但永某趁亂逃逸，果渠等
    所供屬實，永久峰一同到場購買安非他命，乙○○如何能當
    場先將自己欲賺得之分量（安非他命）先予藏放，再將減量
    之安非他命售予永久峰，是被告與乙○○前揭自白與常理相
    違，難予採信。況販賣毒品須以營利為目的，而為販入或賣
    出之行為，始足當之，若為幫助他人施用僅為原價轉讓，自
    難論以販賣毒品罪嫌，查被告丙○○於偵查中及本院即供陳
    以三千元購得查獲之安非他命，並以原價輾轉售予乙○○（
    見偵查卷第三十八頁、本院上更二卷第三五頁），乙○○則
    稱幫永久峰購買安非他命，係因永某可能會贈予一些（見偵
    查卷第三八頁反面），可見縱依被告及乙○○偵查中自白，
    渠二人亦無營利目的而販賣安非他命犯意，公訴意旨徒憑被
    告等與事實不符之自白即認有販賣毒品犯行，尚有誤會。
  (三)又扣案之由乙○○持有之白色晶粒一包，經鑑驗結果確為安
    非他命無誤，有憲兵司令部刑事鑑識中心鑑驗通知書一紙在
    卷可稽（見偵查卷第四十頁）。
  (四)本件被告以三千元代價買入之安非他命，以原價三千元轉讓
    予乙○○之事證明確，被告所辯係卸責之詞，並不足採。而
    證人乙○○雖於本院更二審時證稱：被告打電話給伊要借地
    方吸食安非他命，被警查獲時，伊跟被告拿安非他命準備到
    伊家吸食云云，核與其於警詢及偵查中初訊所供情節不符，
    要係迴護被告之詞，亦不足採信，犯行可以認定。
三、查被告丙○○係將自己原先以三千元購入之安非他命仍以三
    千元之價格售予乙○○，被告丙○○本身並未因之獲利，自
    難論處販賣第二級毒品罪，應僅論以轉讓第二級毒品罪。被
    告行為後，毒品危害防制條例業於九十二年七月九日修正公
    布，依同條例第三十六條規定自修正後六個月施行，即九十
    三年一月九日施行，有關毒品危害防制條例第八條第二項之
    轉讓第二級毒品罪之構成要件及法定刑均未修正，核被告所
    為係犯毒品危害防制條例第八條第二項轉讓第二級毒品罪，
    檢察官認被告係犯毒品危害防制條例第四條第二項之販賣第
    二級毒品罪，起訴法條，容有未洽，應予變更。被告持有第
    二級毒品安非他命之低度行為，應為轉讓之高度行為所吸收
    ，不另論罪。
四、原審未予詳為勾稽，而為被告丙○○無罪之判決，即有未洽
    ，檢察官提起上訴，指摘原判決關於被告丙○○部分不當，
    為有理由，應由本院將原判決關於被告丙○○部分撤銷改判
    。爰審酌被告丙○○已有施用毒品之前案紀錄，猶再將毒品
    轉讓他人，危害他人健康，並參酌其轉讓之毒品數量不多、
    犯罪之動機、手段、所生危害及其犯後態度等一切情狀，判
    處有期徒刑六月。查被告行為後，刑法業於94年2月2日修正
    公告，並於95年7月1日施行，原刑法第四十一條第一項前段
    就有期徒刑、拘役易科罰金之折算標準規定（得以銀元一元
    以上三元以下折算一日），及依修正前罰金罰緩提高標準條
    例第二條規定提高一百倍為銀元一百元以上三百元以下（即
    新台幣三百元以上九百元以下）折算一日，修正後刑法第四
    十一條第一項前段規定為得以新台幣一千元、二千元或三千
    元折算一日（裁判時罰金罰鍰提高標準條例第2 條並已刪除
    ），比較修正前後，自以修正前刑法第四十一條第一項規定
    較有利於被告，依新刑法第二條第一項規定，就被告所處之
    刑，應適用修正前刑法第四十一條第一項前段規定，諭知易
    科罰金之折算標準為銀元三百元即新台幣九百元折算一日。
五、扣案之安非他命壹包（驗餘淨重０．七九四公克）雖已轉讓
    予乙○○，屬乙○○所有，但依毒品危害防制條例第十八條
    第一項規定，不問屬於犯人與否均應沒收銷燬之。
據上論斷，應依刑事訴訟法第三百六十九條第一項前段、第三百
六十八條、第三百六十四條、第二百九十九條第一項前段、第三
百條，毒品危害防制條例第八條第二項、第十八條第一項，刑法
第二條第一項、第十一條、修正前刑法第四十一條第一項，修正
前罰金罰鍰提高標準條例第二條，現行法規所定貨幣單位折算新
台幣條例第二條，判決如主文。
本案經檢察官侯千姬到庭執行職務。
中　　華　　民　　國　　96　　年　　4　　月　　4  　　日
　　　　　　　　　刑事第十庭    審判長法　官 楊炳禎
　　　　　　　　　　　　　　　　　　  法　官 陳博志
　　　　　　　　　　　　　　　　　　  法　官 李春地
以上正本證明與原本無異。
如不服本判決，應於收受送達後十日內向本院提出上訴書狀，其
未敘述上訴之理由者並得於提起上訴後十日內向本院補提理由書
（均須按他造當事人之人數附繕本）。
                                      書記官 蘇秋
中　　華　　民　　國　　96　　年　　4 　　月　　10　　日
附錄：本案論罪科刑法條全文
毒品危害防制條例第8條第2項：
轉讓第二級毒品者，處6月以上5年以下有期徒刑，得併科新臺幣
70萬元以下罰金。
